臺灣基隆地方法院刑事判決　　　　　　　 96年度訴字第712號
公　訴　人　臺灣基隆方法院檢察署檢察官
被　　　告　甲○○
上列被告因違反毒品危害防制條例案件，經檢察官提起公訴（96
年度毒偵字第1816號），因被告所犯為死刑、無期徒刑、最輕本
刑為3 年以上有期徒刑或高等法院管轄第一審案件以外之罪，且
於準備程序進行中，被告先就被訴事實為有罪之陳述，經本院合
議庭裁定進行簡式審判程序，判決如下：
    主  文
甲○○施用第一級毒品，累犯，處有期徒刑捌月；又施用第二級
毒品，累犯，處有期徒刑伍月，扣案之吸食器壹組及殘渣袋壹只
，均沒收之。應執行有期徒刑拾月，扣案之吸食器壹組及殘渣袋
壹只，均沒收之。
    事  實
一、甲○○前因施用毒品案件，經2 次觀察、勒戒後，均認無繼
    續施用毒品之傾向，分別於民國88年3 月19日及同年8 月11
    日執行完畢釋放，並經臺灣基隆地方法院檢察署檢察官以88
    年度偵字第1686號及88年度偵緝字第315 號不起訴處分，復
    因施用第二級毒品案件，經本院以89年度毒聲字第529 號裁
    定令入戒治處所強制戒治，於90年5 月9 日因停止處分出監
    ，並因同案經上開檢察署檢察官以89年度毒偵字第493 號聲
    請以簡易判決處刑，經本院以89年度基簡字第268 號判決判
    處有期徒刑6 月確定，又因施用第二級毒品案件，經上開檢
    察署檢察官以90年度毒偵字第1447號提起公訴，經本院以90
    年度易字第592 號判決判處有期徒刑10月確定，另因施用第
    一級毒品案件，經前開檢察署檢察官以91年度毒偵字第215
    號提起公訴，經本院以91年度訴字第409 號判決判處有期徒
    刑7 月確定，復經本院以90年度毒聲字第1203號裁定撤銷停
    止戒治，再度執行強制戒治，於91年5 月2 日執行完畢，翌
    日接續執行徒刑；再因於強制戒治執行完畢5 年內即92年9
    月4 日晚間6 時50分許回溯24小時及96小時內某時，分別施
    用第一、二級毒品，經前開檢察署檢察官以92年度毒偵字第
    956 號提起公訴，經本院以92年度訴字第547 號判決判處有
    期徒刑1 年、9 月，應執行有期徒刑1 年8 月確定，另因同
    案經本院以92年度毒聲字第963 號裁定令入戒治處所強制戒
    治，嗣因法律修正報結而未執行戒治，復又因於94年2 月12
    日施用第二級毒品案件，經前揭檢察署檢察官以94年度毒偵
    字第921 號提起公訴，經本院以94年度易字第152 號判決判
    處有期徒刑6 月確定，與前開92年度訴字第547 號判決所科
    之刑接續執行，於95年7 月8 日因縮刑期滿執行完畢。
二、甲○○仍未戒除毒癮惡習，於96年7 月9 日凌晨某時，在基
    隆市仁愛區○○○路9 號金華旅社608 室，以將第二級毒品
    安非他命置於玻璃球內，下以火燒烤後吸食煙霧之方式，施
    用第二級毒品；又另行起意，於96年7 月9 日上午某時，在
    金華旅社608 室，以將第一級毒品海洛因摻入香菸內點燃吸
    食之方式，施用第一級毒品。嗣於96年7 月9 日上午10時45
    分許，在金華旅社608 室為警盤查，當場查獲甲○○所有供
    施用第二級毒品犯罪所用之吸食器1 組及持有第二級毒品犯
    罪所用之殘渣袋1 只，並採集其尿液送驗後，始悉上情。
三、案經基隆市警察局第一分局報請臺灣基隆地方法院檢察署檢
    察官偵查起訴。
    理  由
壹、程序事項
    被告甲○○所犯者非為死刑、無期徒刑、最輕本刑為3 年以
    上有期徒刑之罪或高等法院管轄第一審案件，其於準備程序
    進行中，先就被訴事實為有罪之陳述，經告知其簡式審判程
    序之旨，並聽取公訴人、被告之意見後，本院合議庭依刑事
    訴訟法第273 條之1 第1 項之規定，裁定由受命法官獨任以
    簡式審判程序進行本案之審理。
貳、實體事項
一、事實認定部分
    上開事實，業據被告於本院審理時坦承不諱，且被告為警查
    獲後，採集之尿液檢體經送臺灣尖端先進生技醫藥股份有限
    公司檢驗，確呈海洛因代謝物嗎啡、可待因及安非他命類之
    陽性檢驗結果，此有該公司96年7 月20日出具之濫用藥物檢
    驗報告及基隆市第一分局偵辦毒品案件尿液檢體對照表在卷
    可稽，是認被告之自白與事實相符，本件事證明確，被告犯
    行應堪認定。
二、論罪科刑部分
（一）按毒品危害防制條例於92年7 月9 日修正公布，自93年1
      月9 日施行，其中第20條、第23條將施用毒品之刑事處遇
      程序，區分為「初犯」、「5 年內再犯」及「5 年後再犯
      」，依其立法理由之說明：「初犯」，經觀察、勒戒或強
      制戒治後，應為不起訴處分或不付審理之裁定；經觀察、
      勒戒或強制戒治執行完畢釋放後，「5 年內再犯」者，因
      其再犯率甚高，原實施之觀察、勒戒及強制戒治既已無法
      收其實效，爰依法追訴或裁定交付審理，至於經觀察、勒
      戒或強制戒治執行完畢釋放後，「5 年後再犯」者，前所
      實施之觀察、勒戒或強制戒治已足以遮斷其施用毒品之毒
      癮，為期自新及協助其斷除毒癮，仍適用「初犯」之規定
      ，先經觀察、勒戒或強制戒治之程序，從而，僅限於「初
      犯」及「5 年後再犯」2 種情形，始應先經觀察、勒戒或
      強制戒治程序，倘被告於5 年內已再犯，經依法追訴處罰
      ，縱其第3 次（或第3 次以上）再度施用毒品之時間，在
      初犯經觀察、勒戒或強制戒治執行完畢釋放5 年以後，已
      不合於「5 年後再犯」之規定，且因已於「5 年內再犯」
      ，顯見其再犯率甚高，原實施觀察、勒戒或強制戒治，已
      無法收其實效，應依該條例第10條處罰（最高法院95年第
      7 次刑事庭會議決議可資參照）。本件被告前因施用毒品
      案件，經2 次觀察、勒戒後，均認無繼續施用毒品傾向，
      分別於88年3 月19日及同年8 月11日執行完畢釋放，復因
      施用第二級毒品案件，經本院以89年度毒聲字第529 號裁
      定令入戒治處所強制戒治，於90年5 月9 日因停止處分出
      監，並因同案經上開檢察署檢察官以89年度毒偵字第493
      號聲請以簡易判決處刑，經本院以89年度基簡字第268 號
      判決判處有期徒刑6 月確定，又因施用第二級毒品案件，
      經上開檢察署檢察官以90年度毒偵字第1447號提起公訴，
      經本院以90年度易字第592 號判決判處有期徒刑10月確定
      ，另因施用第一級毒品案件，經前開檢察署檢察官以91年
      度毒偵字第215 號提起公訴，經本院以91年度訴字第409
      號判決判處有期徒刑7 月確定，復經本院以90年度毒聲字
      第1203號裁定撤銷停止戒治，再度執行強制戒治，於91年
      5 月2 日執行完畢，翌日接續執行徒刑，再因於強制戒治
      執行完畢5 年內即92年9 月4 日晚間6 時50分許回溯24小
      時及96小時內某時，分別施用第一、二級毒品，經前開檢
      察署檢察官以92年度毒偵字第956 號提起公訴，經本院以
      92年度訴字第547 號判決判處有期徒刑1 年、9 月，應執
      行有期徒刑1 年8 月確定，另因同案經本院以92年度毒聲
      字第963 號裁定令入戒治處所強制戒治，嗣因法律修正報
      結而未執行戒治，復又因施用第二級毒品案件，經前揭檢
      察署檢察官以94年度毒偵字第921 號提起公訴，經本院以
      94年度易字第152 號判決判處有期徒刑6 月確定，此有臺
      灣高等法院被告前案紀錄表及本院判決在卷可稽，是被告
      於所受強制戒治執行完畢5 年內已再犯，且經依法追訴處
      罰，足認原實施觀察、勒戒及強制戒治無法收其實效，縱
      被告本次犯行係於所受強制戒治執行完畢5 年後所為，揆
      諸首揭說明，仍不合於毒品危害防制條例第20條第3 項規
      定之「5 年後再犯」，且因被告係於「5 年內再犯」，顯
      見其再犯率甚高，即應依法處罰。
（二）核被告所為，係犯毒品危害防制條例第10條第1 、2 項之
      施用第一、二級毒品罪。被告持有第一級毒品海洛因及第
      二級毒品安非他命以供施用，持有之低度行為應為施用之
      高度行為所吸收，均不另論罪。
（三）被告所為上開犯行，犯意各別，行為互殊，應予分論併罰
      。
（四）被告曾受如事實欄所載之徒刑執行完畢，此有臺灣高等法
      院被告前案紀錄表在卷供參，其受徒刑之執行完畢，再為
      本件施用第一、二級毒品之犯行，係於5 年以內故意再犯
      有期徒刑以上之罪，均為累犯，俱應依刑法第47條第1 項
      之規定加重其刑。
（五）爰審酌被告前經觀察、勒戒及強制戒治，並屢經刑罰矯治
      後，均未戒除毒癮，並再行施用毒品，足見缺乏戒斷決心
      ，然被告所為僅屬戕害自身之行為，未侵害其他法益，又
      於本院審理時坦認犯行，犯後態度尚屬良好等一切情狀，
      分別量處如主文所示之刑，並依法定其應執行之刑。
（六）扣案之吸食器1 組，係市售塑膠吸管1 只之一端連結圓形
      玻璃球組成，業經本院當庭勘驗屬實，非專供施用毒品所
      用之器具，而該吸食器係被告所為供施用第二級毒品安非
      他命犯罪所用之物，另扣案之殘渣袋1 只，為被告所有供
      持有第二級毒品犯罪所用之物，業據被告供承在卷，均應
      依刑法第38條第1 項第2 款之規定宣告沒收。
據上論斷，應依刑事訴訟法第273 條之1 第1 項、第299 條第1
項前段，毒品危害防制條例第10條第1 項、第2 項、第23條第2
項，刑法第11條前段、第47條第1 項、第38條第1 項第2 款、第
51條第5 款，判決如主文。
本案經檢察官乙○○到庭執行職務。
中　　華　　民　　國　　96　　年　　12　　月　　31　　日
                  刑事第二庭法    官  邰婉玲
以上正本證明與原本無異。
如不服本判決應於收受本判決後10日內向本院提出上訴書狀，其
未敘述上訴理由者，並得於提起上訴後10日內向本院補提理由書
狀（均須按他造當事人之人數附繕本）「切勿逕送上級法院」。
中　　華　　民　　國　　96　　年　　12　　月　　31　　日
                            書 記 官  彭筠凱
附錄所犯法條：
毒品危害防制條例第10條
施用第一級毒品者，處 6 月以上 5 年以下有期徒刑。
施用第二級毒品者，處 3 年以下有期徒刑。
